【裁判字號】    99,事聲,52
【裁判日期】    990713
【裁判案由】    聲明異議（消債）
【裁判全文】
臺灣嘉義地方法院民事裁定              99年度事聲字第52號
異  議  人
即  債權人  甲○（臺灣）商業銀行股份有限公司
法定代理人  丙○○
相  對  人
即  債務人  乙○○
代  理  人  吳秋永律師
上列當事人間因消費者債務清理事件，異議人對本院司法事務官
民國99年5月25日97年度執消債更字第26號裁定聲明異議，本院
裁定如下：
  主  文
異議駁回。
異議程序費用由異議人負擔。
  理  由
一按關於更生或清算之程序，除本條例別有規定外，準用民事訴
  訟法之規定，消費者債務清理條例第15條定有明文。次按司法
  事務官處理事件所為之處分，與法院所為者有同一之效力。當
  事人對於司法事務官處理事件所為之終局處分，得於處分送達
  後10日之不變期間內，以書狀向司法事務官提出異議。司法事
  務官認前項異議有理由時，應另為適當之處分；認異議為無理
  由者，應送請法院裁定之。法院認第一項之異議為有理由時，
  應為適當之裁定；認異議為無理由者，應以裁定駁回之。民事
  訴訟法第240條之3、第240之4條亦分別定有明文。本件異議人
  係對於本院民事執行處司法事務官所為裁定聲明異議，經司法
  事務官認其異議無理由而送請本院為裁定，核與上開條文規定
  相符，先予敘明。
二本件異議人異議意旨略以：債務人名下持有不動產資產依原裁
  定所述，送鑑價值為新臺幣（下同）2,483,000元，惟原裁定
  以第一次法院拍賣底價1,986,400元及第二次法院拍賣底價1,5
  89,120元，認為該不動產扣除必要稅後，未必足敷清償有擔保
  之優先債權金額1,662,823元，故出售該不動產無助於提高更
  生方案之清償總額。然經濟景氣已復甦、房市交易熱絡、價格
  飆漲，以法院拍賣價格為該不動產之現值，恐有低估該不動產
  現值之虞，異議人主張應以不動產送鑑價值2,483,000元為該
  不動產之現值，以該現值扣除必要稅及有擔保之優先債權金額
  後，應有剩餘價值可分配給無擔保之債權人，故出售該不動產
  有助於提高更生方案之清償總額，以維更生方案之公允性。又
  債務人年約45歲，仍具有相當之工作能力及債務清償能力，距
  法定退休年齡65歲尚有20年之工作可能，有更高清償空間，理
  應積極尋求較高收入、兼差並撙節開支以償還債務，如以更生
  方案8年為期即可免除其餘債務，此無異變相鼓勵有工作能力
  之債務人，不思努力增加以償還負債，難謂合宜，請求廢棄原
  裁定等語。
三按債務人有薪資、執行業務所得或其他固定收入，法院認更生
  方案之條件公允者，得不經債權人會議可決，逕依債務人之聲
  請或依職權以裁定認可更生方案，消費者債務清理條例第64條
  第1項定有明文。次按消費者債務清理條例之制定，乃為使負
  債務之消費者得依本條例所定程序清理其債務，保障債權人之
  公平受償，以謀求消費者經濟生活之更生，故除有本條例第63
  條第1項、第64條第2項所定之情形外，法院得斟酌裁量認可更
  生方案。又更生方案之條件是否公允，必須斟酌債務人之收入
  、積欠債務之緣由、生活支出，及其所提更生方案是否使債權
  人受償金額不致過低等情。
四經查：
(一)本院裁准債務人開始更生程序後，債務人提出更生方案，以其
  每月收入23,920元，扣除其每月必要支出7,895元後，剩餘16,
  025元，以其中16,000元作為每月（期）更生還款金額，清償
  期為8年（共96期），總清償金額1,536,000元，清償成數達51
  .28﹪，本院司法事務官以該更生方案係公允適當且可行，予
  以認可。
(二)異議人雖主張上情，然查：1.債務人名下僅有坐落嘉義縣民雄
  鄉○○○段興中小段338-1、339-10號土及其上50號建號即嘉
  義縣民雄鄉興中鄉劉竹仔腳16之2號建物，如將該不動產拍賣
  ，債務人將無處居住，勢必另覓棲身之處所，而需額外增加房
  屋租金之生活必要支出，如上開更生方案清償期96期，以每月
  租金50,000元計算，共計48萬元。而上開房地縱以本院受理96
  年度執字第27224號事件鑑價之2,483,000元計算，扣除擔保債
  權額1,662,823元及拍賣所必要支出之稅捐金額（例如：土地
  增值稅、地價稅、房屋稅），所剩核與租金支出48萬元差距甚
  微，故債權人因變賣該房地結果是否得增加受償金額，實有所
  疑。況2,483,000元係鑑定價格，以現今嘉義地區之房市是否
  得以此金額出賣，誠屬有疑，故異議人主張出售該不動產有助
  於提高更生方案之清償總額，尚難遽採。2.按消費者債務清理
  條例第53條第2項第3款規定：「更生方案應記載最終清償期，
  自認可更生方案裁定確定之翌日起不得逾6年。但有特別情事
  者，得延長為8年。」同條例施行細則第27條規定：「債務人
  提出之更生方案最終清償期逾6年者，應表明無法於6年內清償
  之特別情事。」而所謂特別情事，係指為兼顧債務人之清償能
  力，避免更生方案訂定之最終清償期過短，致債務人每月應給
  付之金額過高而無力履行，始規定有延長之必要而言（參見本
  條款之立法理由）。足見更生方案之最終清償期，應以自認可
  更生方案裁定確定之翌日起不得逾6年為原則，例外於有特別
  情事者，始可延長為8年。況本件更生方案之清償期清償期為8
  年（共96期），已為上開例外規定之年數，是異議人主張債務
  人距法定退休年齡65歲尚有20年之工作可能，如以更生方案8
  年為期即可免除其餘債務，此無異變相鼓勵有工作能力之債務
  人，不思努力增加以償還負債，難謂合宜等語，尚屬無據。3.
  更生方案所列債務人每月必要支出7,895元係包括伙食費、交
  通費、水電費、健保費、勞保費、衛生清潔費等基本生活必要
  支出，均屬維持生活必要，且支出金額尚屬合理。此外，本件
  又查無消費者債務清理條例第63條第1項或同條例64條第2項所
  定不應或不得認可更生方案之消極事由存在。則原裁定審酌前
  情，認債務人所提更生方案確屬公允、適當、可行，而逕依同
  條例第64條第1項裁定予以認可債務人所提更生方案，並依同
  條例第62條第2項酌定其生活限制，經核並無不合，異議人執
  前詞指摘原裁定不當，求予廢棄，為無理由，應予駁回。
五依民事訴訟法第240條之4第3項、第95條、第78條，裁定如主
  文。
中    華    民    國    99    年    7     月    13    日
                  民事第三庭  法    官  蘇雅慧
上為正本係照原本作成。
如不服本裁定，應於裁定送達後10日內，以書狀向本院提出抗告
（應附繕本），並繳納抗告費新臺幣1,000元。
中    華    民    國    99    年    7     月    13    日
                              書 記 官  李佳惠

司法院資訊處製作；財團法人民間司法改革基金會備份。
